臺灣臺北地方法院民事判決　　　　　　　 96年度訴字第571號
原　　　告　乙○○
訴訟代理人　唐月妙律師
被　　　告　甲○○
上列當事人間因妨害名譽案件，原告提起附帶民事訴訟請求侵權
行為損害賠償事件，經本院刑事庭裁定移送本院，本院於民國96
年3月8日言詞辯論終結，判決如下：
    主      文
被告應給付原告新台幣肆萬元，及自民國九十六年一月十八日起
至清償日止，按年息百分之五計算之利息。
被告應於門牌號碼臺北市○○區○○街十二號三樓之二建物所屬
社區公佈欄即社區門口之左側以Ａ四格式紙張貼如附件內容所示
之道歉啟示連續三日。
原告其餘之訴駁回。
訴訟費用由被告負擔百分之四，餘由原告負擔。
本判決原告勝訴部分得假執行。
原告其餘假執行之聲請駁回。
    事實及理由
壹、程序方面：
    按訴狀繕本送達後，原告不得將原訴變更或追加他訴，但請
    求之基礎事實同一者，不在此限，民事訴訟法第255 條第1
    項第2 款定有明文。本件原告起訴時原聲明：被告應給付原
    告新台幣（下同）100 萬元，及自起訴狀繕本送達翌日起至
    清償日止按年息5%計算之利息，嗣於訴狀繕本送達後，另追
    加聲明：被告應於臺北市○○街12號3 樓之2 社區公佈欄即
    社區門口之左側張貼如附件所示之道歉啟示，因請求之基礎
    事實同一，是被告雖不同意，原告所為訴之追加仍應予准許
    ，合先陳明。
貳、實體方面：
一、原告起訴主張略以；
（一）被告於民國94年7 月4 日11時許，在伊位於臺北市○○街
      12號3 樓之2 住處所屬社區大門前之不特定人得共聞共見
      之狀況下，以伊是「瘋女人（台語）」、「臭雞巴（台語
      ）」、「愛人幹（台語）」等語公然侮辱伊，被告此部分
      行為業經臺灣臺北地方法院檢察署檢察官聲請以簡易判決
      處刑，並經本院以95年度簡字第3484號判決被告罪刑在案
      。
（二）伊遭被告公然侮辱後，曾至耕莘醫院精神科就診，因怕留
      下病歷，影響日後求職，遂未再就醫，嗣經社工人員轉介
      至呂旭立基金會做心理治療，自95年3 月29日起每周1 次
      持續治療至今，並於96年3 月1 日至耕莘醫院精神科就診
      並服用抗憂鬱藥物。伊並因恐被同社區居民認出伊就是遭
      被告以前開話語辱罵之人，於96年1 月13日至國泰醫院花
      費33萬餘元整容變臉，接受整牙、整顎等手術。被告前開
      所為造成伊之品德、聲譽、社會一般評價受有貶損，侵害
      伊之名譽權，自應負損害賠償責任，爰依民法第184 條第
      1 項前段、第195 條第1 項前段之規定提起本件訴訟等語
      ，並聲明；1.被告應給付原告100 萬元，及自附帶民事訴
      訟起訴狀繕本送達翌日起至清償日止按年息5%計算之利息
      。2.被告應於臺北市○○街12號3 樓之2 所屬社區公佈欄
      即社區門口之左側張貼如附件所示之道歉啟示。3.願供擔
      保，請准宣告假執行。
二、被告則略以；
    伊應該是有罵原告「瘋女人」，伊之所以罵她是因為她欺騙
    伊，但伊並沒有罵她其他的話等語，資為抗辯。並聲明：原
    告之訴駁回。
三、原告主張被告於94年7 月4 日11時許，在伊位於臺北市○○
    街12號3 樓之2 住處社區大門前，以伊是「瘋女人（台語）
    」、「臭雞巴（台語）」、「愛人幹（台語）」等語公然侮
    辱伊等事實，業經被告自承曾於94年7 月4 日11時許，在原
    告上址住處所屬社區大門前辱罵原告「瘋女人」，並經證人
    即聽聞上揭情事之原告鄰居邱聰鏘於檢察官訊問時結證稱；
    伊聽到有很吵雜的聲音，聽到「瘋女人（台語）」、「臭雞
    巴（台語）」、「愛人幹（台語）」，被告一直罵，後來在
    社區大門又罵，當時還有其他人在場，社區有從那邊走過的
    都聽的到等語，此經本院依職權調閱本院95年度簡字第3484
    號刑事卷宗核閱無誤，證人邱聰鏘與被告既不相識，並無何
    仇怨，衡情應無設詞誣陷被告之理，渠等前開證詞應堪以採
    信，是原告此部分主張堪信為真實。
四、按不法侵害他人之身體、健康、名譽、自由、信用、隱私、
    貞操，或不法侵害其他人格法益而情節重大者，被害人雖非
    財產上之損害，亦得請求賠償相當之金額。其名譽被侵害者
    ，並得請求回復名譽之適當處分。民法第195 條第1 項定有
    明文。本件被告不法侵害原告之名譽，既經認定，對於原告
    主張其名譽因而所受之損害，自應負賠償責任。茲所應審酌
    者，為原告所得請求被告賠償非財產上損害之金額以若干為
    適當？按名譽被侵害者，關於非財產之損害，加害人雖亦負
    賠償責任，但以相當之金額為限，民法第195 條第1 項定有
    明文，所謂相當，自應以實際加害情形與其名譽影響是否重
    大，及被害者之身分地位與加害人經濟狀況等關係定之，此
    有最高法院47年台上字第1221號判例意旨可資參照。查被告
    年已70餘歲，高農畢業，從事棉被加工業，每月收入約3 萬
    元，94年度之財產總額為3,026,486 元；原告為大學畢業，
    案發時任職國泰人壽公司擔任理財顧問，94年度之所得總額
    為260,584 元，此經兩造分別陳明在卷，並經本院依職權調
    閱兩造之稅務電子閘門財產所得調件明細表（見本院卷第10
    至13頁）核閱無誤，本院審酌兩造教育程度、經歷、收入、
    職業，被告辱罵行為係在不特定人得共聞共見之狀況下，原
    告雖主張因遭被告以前開言詞辱罵，致其至醫院精神科就診
    ，並至呂旭立基金會做心理治療，又因恐被同社區居民認出
    ，而進行整容手術，並提出病歷資料、診斷證明書、心理諮
    商摘要報告、麻醉同意書、醫療費用收據等為證，惟依原告
    所提出之前開事證，尚無從證明與遭被告以前開言詞辱罵有
    何因果關係等一切情狀，認為原告請求被告給付精神慰撫金
    100 萬元，尚屬過高，應以4 萬元為適當，超過部分，應予
    駁回。至原告另主張被告應在坐落臺北市○○街12號3 樓之
    2 建物所屬社區公佈欄即社區門口之左側張貼如附件內容所
    示之道歉啟示乙節，經查本件侵害名譽行為係在前開社區門
    口，在場聽聞之人多為該社區之住戶，本院認為上開道歉啟
    事是為使原告不因被告辱罵，而致他人誤認原告之人格低下
    ，因此，被告在該社區○○○○○道歉啟事連續3 日即為已
    足，逾此日數，是為過當，不應准許。
五、綜上所述，原告主張被告之侮辱行為造成其名譽受損，請求
    被告賠償損害與回復名譽處分，應為可取。從而，原告基於
    侵權行為之損害賠償請求權，請求被告賠償原告4 萬元，及
    自附帶民事訴訟起訴狀繕本送達翌日即96年1 月18日起至清
    償日止，按年息5%計算之利息，及請求被告應於坐落臺北市
    ○○街12號3 樓之2 建物所屬社區公佈欄即社區門口之左側
    以附件之Ａ4 格式紙張貼如附件內容所示之道歉啟示連續3
    日部分，洵屬正當，應予准許。逾此部分之請求，為無理由
    ，應予駁回。
六、本案事證已臻明確，兩造其餘主張陳述及所提之證據，均毋
    庸再予審酌，附此敘明。
七、按所命給付未逾新台幣50萬元，法院應依職權宣告假執行，
    民事訴訟法第389 條第1 項第5 款著有明文。本件命被告賠
    償金額未逾50萬元，爰依上開規定，依職權宣告假執行。至
    原告敗訴部分之其餘假執行之聲請，因訴之駁回而失所依附
    ，應併予駁回。
八、據上論結，本件原告之訴為一部有理由、一部無理由，依民
    事訴訟法第79條、第389 條第1 項第5 款，判決如主文。
中　　華　　民　　國　　96　　年　　3 　　月　　22　　日
                  民事第一庭法　官　蔡和憲
以上正本係照原本作成。
如對本判決上訴，須於判決送達後20日內向本院提出上訴狀。
中　　華　　民　　國　　96　　年　　3 　　月　　22　　日
                            書記官  吳文雄
